臺灣桃園地方法院民事裁定　九十二年度破字第二五號
　　聲　請　人　甲○○○
　　送達代收人　李後政律師
右聲請人聲請宣告破產事件，本院裁定如左：
    主      文
聲請駁回。
聲請程序費用由聲請人負擔。
    理　　　由
一、聲請意旨略以：聲請人甲○○○以其夫林傳福名義開設立昌電器行，共同以販售
    家庭電器用品為業，聲請人為使業務擴大經營，以其名下所有之坐落桃園縣桃園
    市○○路○段三○八號房屋乙棟，設立抵押權予歌林股份有限公司，以便大量進
    貨銷售牟利，並另向第一商業銀行、台灣銀行、徐鴻淵抵押借款及民間錢莊業者
    、友人調借資金，後因銷售量未能攀升，又遭另一從事建築業之友人拖累，資金
    無法調度運轉，以致退票連連，不得不將立昌電器行關閉，結束營業，累計債務
    達新台幣（下同）六千五百五十五萬零四百五十三元，然聲請人名下僅剩上開房
    屋及所在土地之財產，已無法清償，爰依破產法規定，請准裁定宣告破產，俾以
    早日清理債務，並提出土地登記謄本二件及建物登記謄本五件、公證書、和解清
    償協議書、鈞院九十二年度票字第二三六一號裁定、九十二年度票字第二二五九
    號裁定、債務明細表各乙件為證。
二、按所謂破產，乃於債務人不能清償債務時，為使全部債權人獲得平等滿足，對於
    債務人之總財產，由法院介入其分配過程之一般強制執行程序。法院宣告破產後
    ，應選任破產管理人，並決定申報債權期間及第一次債權人會議期日（破產法第
    六十四條）；破產管理人應就會計師或其他適於管理該類破產財團之人中選任（
    同法第八十三條第一項）；破產管理人就任後，應清查整理債務人之財產狀況（
    同法第八十七條至第八十九條），並編造債權表及資產表（同法第九十四條），
    必要時尚須執行破產法第九十條至第九十三條規定之職務，是其職務內容甚為繁
    雜，應由法院核定給予相當之報酬（同法第八十四條）；另法院應依聲請或依職
    權召集債權人會議（同法第一百十六條），由債權人會議聽取破產管理人之報告
    、議決法定事項並行使其他權限（同法第一百十九條、第一百二十條等）；債權
    人會議得選任監查人一人或數人（同法第一百二十條第一款），且實務上向認監
    查人係必要機關，不得免設（司法院二十五年院字第一五二九號解釋參照），而
    監查人職司破產程序之監督，破產法賦予之權限甚多，職責繁重，故破產法亦採
    有酬制，應由法院斟酌其工作情形定其報酬數額（同法第一百二十八條、第八十
    四條）。由上觀之，破產程序之進行應支出相當之費用，乃顯可預期。而破產宣
    告後，如破產財團之財產不敷清償財團費用及財團債務時，法院因破產管理人之
    聲請，應以裁定宣告破產終止，破產法第一百四十八條訂有明文。是依上開法條
    規定意旨，如破產宣告後，破產財團之財產即已不敷清償最基本之財團費用及財
    團債務，則其他破產債權更無法受償，破產程序之進行已無必要，故法院應依聲
    請宣告破產終止。而依破產法第六十三條第二項規定，破產固係對於債務人不能
    清償債務者宣告之，但法院就破產之聲請得依職權為必要之調查，若債務人確係
    毫無財產，則破產財團即不能構成，無從依破產程序清理其債務，參照前述破產
    法第一百四十八條之趣旨，自應依破產法第六十三條第一項，以裁定駁回其聲請
    （司法院院字第一五０五號解釋、最高法院八十五年度抗字第三０七五號裁判可
    資參照）。
三、經查，依聲請人提出之債務明細表所示，聲請人之債務額總計為六千五百五十五
    萬零四百五十三元，而聲請人之資產則為：(一)坐落桃園縣桃園市○路段一七六九
    地號土地，公告現值一千三百九十萬七千九百八十二元，(二)坐落桃園縣桃園市○
    路段一七六九之一地號土地，公告現值十一萬四千九百四十二元，(三)坐落桃園縣
    桃園市○○路三○八號五層樓之房屋乙棟，課稅現值四十四萬三千六百元，有土
    地登記謄本二件、建物登記謄本五件、桃園縣政府稅捐稽徵處九十二年十二月二
    十五日桃稅房密字第○九二○一二三六四八號函在卷可稽。惟聲請人所有上開土
    地，業經聲請人之債權人台灣銀行設定本金最高限額三百萬元之第一順位抵押權
    、本金最高限額一百二十萬元之第二順位抵押權，歌林股份有限公司設定本金最
    高限額二百萬元之第三順位抵押權，第一商業銀行設定本金最高限額一千二百六
    十萬元之第四順位抵押權、本金最高限額三百萬元之第五順位抵押權，徐鴻淵設
    定本金最高限額一千萬元之第六順位抵押權；而聲請人所有上開房屋一至二樓則
    經第一商業銀行設定本金最高限額一千二百六十萬元之第一順位抵押權、本金最
    高限額三百萬之第二順位抵押權，徐鴻淵設定本金最高限額一千萬元之第三順位
    抵押權；上開房屋三樓則經台灣銀行設定本金最高限額一百二十萬元之第一順位
    抵押權，徐鴻淵設定本金最高限額一千萬元之第二順位抵押權；上開房屋四、五
    樓則經台灣銀行設定本金最高限額三百萬元之第一順位抵押權，歌林股份有限公
    司設定本金最高限額二百萬元之第二順位抵押權，徐鴻淵設定本金最高限額一千
    萬元之第三順位抵押權，有前開土地及建物登記謄本為證，則債權人台灣銀行、
    第一商業銀行、歌林股份有限公司、徐鴻淵就上開房地有別除權，得不依破產程
    序而行使權利。換言之，扣除聲請人之債權人有別除權之財產後，聲請人並無其
    他財產得以構成破產財團，亦無法支付破產財團之費用，則顯然就聲請人並無宣
    告破產之必要及實益。是本件聲請人聲請宣告破產，即無理由，應予駁回。
四、依破產法第五條、民事訴訟法第九十五條、第七十八條，裁定如主文。
中　　　華　　　民　　　國　　九十三　　年　　　二　　　月　　　十六　　日
                                     臺灣桃園地方法院民事第一庭
~B法　　　官　賴惠慈
右為正本係照原本作成
如對本裁定抗告須於裁定送達後五日內向本院提出抗告狀，並應繳納抗告費新台幣一
千元。
中　　　華　　　民　　　國　　九十三　　年　　　三　　　月　　　　二　　日
~B法院書記官　王曉雁
